臺灣臺北地方法院民事裁定
110年度消債職聲免字第99號
聲  請  人  
即  債務人  古明雄  

相  對  人  
即  債權人  凱基商業銀行股份有限公司


法定代理人  魏寶生  


相  對  人  
即  債權人  中國信託商業銀行股份有限公司


法定代理人  利明献  


相  對  人  
即  債權人  台北富邦商業銀行股份有限公司

法定代理人  程耀輝  


相  對  人  
即  債權人  國泰世華商業銀行股份有限公司

法定代理人  郭明鑑  


相  對  人  
即  債權人  兆豐國際商業銀行股份有限公司

法定代理人  張兆順  
代  理  人  林勵之  
相  對  人  
即  債權人  渣打國際商業銀行股份有限公司

法定代理人  龐維哲  


相  對  人  
即  債權人  臺灣新光商業銀行股份有限公司

法定代理人  李增昌  
代  理  人  蕭雅茹  
相  對  人  
即  債權人  元大商業銀行股份有限公司


法定代理人  翁健    
代  理  人  黃勝豐  
相  對  人  
即  債權人  台新國際商業銀行股份有限公司


法定代理人  尚瑞強  


上列當事人間消費者債務清理之職權免責事件，本院裁定如下：
    主  文
債務人古明雄應予免責。
    理  由
一、按法院為終止或終結清算程序之裁定確定後，除別有規定外
    ，應以裁定免除債務人之債務；法院裁定開始清算程序後，
    債務人有薪資、執行業務所得或其他固定收入，扣除自己及
    依法應受其扶養者所必要生活費用之數額後仍有餘額，而普
    通債權人之分配總額低於債務人聲請清算前2年間，可處分
    所得扣除自己及依法應受其扶養者所必要生活費用之數額者
    ，法院應為不免責之裁定，但債務人證明經普通債權人全體
    同意者，不在此限；債務人有下列各款情形之一者，法院應
    為不免責之裁定，但債務人證明經普通債權人全體同意者，
    不在此限：「（一）於七年內曾依破產法或本條例規定受免
    責。（二）故意隱匿、毀損應屬清算財團之財產，或為其他
    不利於債權人之處分，致債權人受有損害。（三）捏造債務
    或承認不真實之債務。（四）聲請清算前2年內，因消費奢
    侈商品或服務、賭博或其他投機行為，所負債務之總額逾聲
    請清算時無擔保及無優先權債務之半數，而生開始清算之原
    因。（五）於清算聲請前一年內，已有清算之原因，而隱瞞
    其事實，使他人與之為交易致生損害。（六）明知已有清算
    原因之事實，非基於本人之義務，而以特別利於債權人中之
    一人或數人為目的，提供擔保或消滅債務。（七）隱匿、毀
    棄、偽造或變造帳簿或其他會計文件之全部或一部，致其財
    產之狀況不真確。（八）故意於財產及收入狀況說明書為不
    實之記載，或有其他故意違反本條例所定義務之行為，致債
    權人受有損害，或重大延滯程序。」債務人有前條各款事由
    ，情節輕微，法院審酌普通債權人全體受償情形及其他一切
    情狀，認為適當者，得為免責之裁定，消費者債務清理條例
    （下稱消債條例）第132條、第133條、第134條及第135條分
    別定有明文。
二、本件聲請人即債務人（下稱債務人）前有不能清償債務情事
    ，而於民國108年7月30日向本院聲請更生，經本院以109年
    度消債更字第14號裁定（下稱更生裁定）自109年1月22日下
    午4時開始更生程序，並由司法事務官進行更生程序。本院
    司法事務官於109年3月3日製作債權表，依法送達債務人，
    命債務人應於收受債權表後10日內提出更生方案、財產及收
    入狀況等資料，但債務人遲至109年5月5日始提出財產及收
    入狀況報告書及更生方案（惟其所提出之更生清償方案清償
    額為新臺幣〈下同〉0元，實質上即等於未提出更生方案），
    同時表明無保證人或保證物可供擔保，復於109年5月22日之
    調查程序中陳述：目前無工作收入，無法繼續更生程序，欲
    轉為清算等語。是本件更生程序無法繼續進行，有消債條例
    第53條第5項所定債務人未依限提出更生方案及同條例第56
    條第2款所定不遵守法院命令之事由，致更生程序無法進行
    ，經本院以109年度消債清字第183號裁定原更生方案不予認
    可，並自109年11月27日下午4時起開始清算程序，經本院司
    法事務官以110年度司執消債清字第3號進行本件清算程序。
    查債務人名下總計金融機構存款為370元，本院司法事務官
    因認前開財產價值不敷清償財團費用及財團債務，於110年8
    月23日以110年度司執消債清字第3號裁定清算程序終止等情
    ，為債權人及債務人所不爭執，且經本院核閱109年度消債
    更字第14號卷（下稱消債更卷）、109年度司執消債更字第1
    8號卷、109年度消債清字第183號卷、110年度司執消債清字
    第3號卷（下稱司執消債清卷）無訛。本院所為終止清算程
    序之裁定既已確定，依首揭規定，法院應審酌債務人是否有
    消債條例第133條、第134條所定應為不免責裁定之情形。　
    　
三、本院依消債條例第136條規定，通知債務人及全體債權人於1
    10年11月30日下午4時到場陳述意見，除債務人具狀及到庭
    外，其餘債權人僅具狀而未到庭，茲債務人及債權人之陳述
    意見如下：
㈠、債務人略以：伊名下沒有財產，目前無工作，收入完全依靠
    政府補助過活，生活支出亦與先前提出之數額相符。伊因日
    常行動不便，請本院逕向各機關單位申請其財產證明等文件
    ，伊願依本院所調閱之資料為準等語（見110年度消債職聲
    免字第99號 〈下稱本院卷〉第161頁）。
㈡、債權人國泰世華銀行股份有限公司陳稱：不同意免責，請本
    院調查債務人目前收入情形，因本件清算程序中，全體普通
    債人未受償任何金額，倘若受償金額低於聲請前2年可處分
    之餘額，請依消債條例第133條規定予以不免責之裁定等語
    （見本院卷第91至93頁）。
㈢、債權人台新國際商業銀行股份有限公司陳稱：不同意免責，
    請本院詳查債務人是否有消債條例第133、134條不免責事由
    ，諸如查詢債務人入出境資料以確認其是否奢侈浪費或隱匿
    財產之行為等語（見本院卷第97頁）。　　
㈣、債權人台北富邦商業銀行股份有限公司（下稱台北富邦銀行
    ）陳稱：不同意免責，揆諸本院109年度消債清字第183號卷
    證所載，債務人有消債條例第53條第5項所定債務人未依限
    提出更生方案，及同條例第56條第2款所定不遵守法院之命
    令，致更生程序無法進行，顯見債務人無還款誠意，僅係利
    用消債條例之施行，來試探是否可免除支付欠款，此種心態
    更是投機取巧，心存僥倖，應非消債條例立法所要救助之人
    ，請本院裁定清算不免責。又消債條例第133條「債務人應
    否免責之要件」之檢核點在於「於清算程序開始後債務人有
    固定薪資、收入且扣除生活必要支出後有餘額」及「債權人
    受分配之總額低於債務人聲請清算前2年間，可處分所得扣
    除自己及依法應受其扶養者所必要生活費用之數額」，惟債
    權人因無法藉電子閘門獲悉債務人近年來所得及財產之變化
    之軌跡，進而掌握其是否惡意操弄之蹊蹺，債務人在尚有固
    定所得前提下，卻不積極與各該債權人勉力達成債務協商，
    又債權人於本件清算程序中，在不得已之情況下已蒙受相當
    損失，請依職權詳查消債條例第133條前段及第134條第8款
    之規定，對債務人裁定不免責等語，並檢附信用卡消費明細
    1紙為證（見本院卷第101至103頁）。
㈤、債權人渣打國際商業銀行股份有限公司陳稱：不同意免責，
    請本院查明債務人於聲請清算後，目前是否有固定收入來源
    可資清償債務，而有消債條例第133條之不免責事由，並依
    職權調查債務人有無消債條例第134條各款之不免責事由。
    又債權人於清算執行程序中受償金額為0元，於清算執行程
    序外之受償金額為0元，未符清算保障原則，爰請本院裁定
    不予免責，以維護金融秩序之公平性等語（見本院卷第105
    頁）。
㈥、債權人元大商業銀行股份有限公司陳稱：不同意免責，債權
    人在清算程序中皆未受償，然免責制度係使經濟陷於困境之
    債務人在經濟上得以復甦，以保障其生存權最後之救濟手段
    ，然為避免債務人濫用清算程序脫免應負擔之償還責任，請
    本院依職權調取債務人財產所得資料，如債務人有符合消債
    條例第133、134條所定之情事，應為不免責之裁定。又消債
    條例宗旨係欲使誠實勤奮之債務人積極清償債務，更應積極
    與債權銀行協商，盡力清償，而非逕圖消債條例規避債務，
    嚴重損及債權人受償權利，請本院駁回債務人免責之聲請等
    語（見本院卷第111頁）。　　
㈦、債權人凱基商業銀行股份有限公司陳稱：不同意免責，按消
    債條例第133條、第78條，倘現今債務人收入扣除每月支出
    後亦有剩餘，法院應裁定債務人應為不免責。另債務人於聲
    請清算前2年間無任何信用卡、現金卡消費交易明細可供參
    酌等語（見本院卷第117頁）。
㈧、債權人中國信託商業銀行股份有限公司（下稱中信銀行）陳
    稱：不同意免責。債務人於本院109年度消債更字第14號裁
    定所載，債務人於聲請更生前2年收入為419,136元，扣除其
    聲請更生前2年必要生活費用313,368元後，剩餘105,768元
    ，高於全體債權人之分配總額0元，依消債條例第133條，債
    務人應受不免責之裁定；又債務人未曾提出更生方案，顯無
    更生誠意，已符合消債條例第134條第2款隱匿收入之行為，
    復未提出清償方案，應屬未盡力清償，即致債權人受有損害
    ，已然符合消債條例第134條第8款之規定，法院應為不免責
    裁定，並另請本院調查債務人是否有消債條例第134條各款
    不免責事由。至債務人於聲請清算前2年間已無消費，故無
    法提供消費明細等語（見本院卷第119頁）。　　
㈨、債權人臺灣新光商業銀行股份有限公司（下稱新光銀行）陳
    稱：不同意免責，按消債條例制度並非使債務人恣意消費所
    造成之債務轉嫁債權人負擔，倘債務人於聲請更生前之相當
    期間內，利用信用金融之機會，恣意為非屬通常生活所需之
    鉅額消費或負擔過重之債務，而不在意日後履行返還之能力
    ，反而算計消債條例中不對等還款方案，濫用本法意旨規避
    其應負擔之償還責任，實與本條例立法本旨有違。請本院鑒
    察債務人是否有消債條例第134條第4、5款不免責事由等語
    （見本院卷第123頁）。　
㈩、債權人兆豐國際商業銀行股份有限公司陳稱：不同意免責，
    請本院審酌債務人所陳報前2年及現在之收入是否屬實，必
    要生活費用是否有浮報之虞，是否有符合消債條例第133條
    規定。又債權人非公權力機關，無法行使公權力強制其他機
    關提出證明，故為查明債務人是否有第134條各款不免責之
    事由，請本院命債務人提出聲請前2年之所得財產清單、所
    有金融機構存摺交易明細，以資證明聲請前2年財產所得變
    動情形符合法規範。復按消債條例除賦予債務人重生機會外
    ，尚有保障債權人公平受償，以促進社會經濟健全發展之目
    的，並非提供債務人依循消債條例圖脫債務之責，請本院審
    酌債務人是否有消債條例第134條各款所定不免責事由等語
    （見本院卷第125頁）。　　
四、經查：
㈠、債務人無消債條例第133條所定之不免責事由：　　　
　⒈按法院裁定開始更生程序後，債務人免責前，法院裁定開始
    清算程序，其已進行之更生程序，適於清算程序者，作為清
    算程序之一部；其更生聲請視為清算聲請，消債條例第78條
    第1項定有明文。由上文義可知，原裁定開始更生之債務清
    理在適於清算情形下，清算程序之始點，得提前至裁定開始
    更生時。更生程序係重建型債務清理程序，為保障普通債權
    人於更生程序之受償額，依消債條例第64條第2項第3款規定
    ，若無擔保及無優先權債權受償總額，顯低於法院裁定開始
    更生程序時，依清算程序所得受償之總額，法院不得認可更
    生方案，此即清算價值保障原則，以保障債權人不至受比依
    清算程序受償更不利之地位。而債務人本有薪資固定收入，
    若因清算而開始清算程序，依消債條例第133條本文所定情
    形受不免責裁定時，需繼續清償債務達消債條例第141條規
    定數額後，始得再聲請裁定免責，則於更生轉換清算程序之
    情形，債務人有無薪資等固定收入之認定若不提前至裁定開
    始更生程序之時，且債務人因此受免責之裁定，則債權人將
    遭受較債務人依清算程序受償更不利之結果，此有違清算價
    值保障原則（臺灣高等法院暨所屬法院98法律座談會民事類
    提案第40號研討結果同此見解）。準此，為貫徹消債條例第
    133條之規定免遭債務人濫用清算程序以獲免責，並敦促有
    清償能力者利用薪資等固定收入清償債務而受免責，以保障
    債權人可受最低清償之立法目的，債務人於更生轉清算程序
    之情形，其認定有無薪資等固定收入之時點應提前至裁定開
    始更生程序之時。由是，本件應自裁定債務人開始更生之時
    （即自109年1月22日）起至裁定免責期間，通盤認定債務人
    有無薪資、執行業務所得或其他固定收入，並扣除自己及依
    法應受扶養者所必要生活費用之數額後，仍有餘額，且普通
    債權人之分配總額低於債務人聲請更生前2年間（即自106年
    7月30日起至108年7月29日止）可處分所得扣除自己及依法
    應受其扶養者必要生活費用之餘額，判斷債務人有無清償能
    力，及有無濫用清算程序之情節，而決定應否為債務人免責
    之裁定。
　⒉債務人自開始更生至迄今（即自109年2月至110年10月止，以
    21個月計算，下稱系爭期間）之收入及支出：
　　債務人主張伊目前僅有政府補助之收入來源，並請本院依職
    權調查其各金融機構之收入明細狀況，經本院依職權調得債
    務人名下金融機關之存款明細、106年至109年度稅務電子閘
    門財產所得調件明細表、勞動部勞工保險局110年10月27日
    、臺北市政府都市發展局110年10月29日函、臺北市政府社
    會局110年10月28日函、台北富邦商業銀行股份有限公司莊
    敬分行110年11月8日函、國泰世華商業銀行股份有限公司11
    0年11月10日陳報狀、中華郵政股費股份有限公司臺北郵局1
    10年11月11日函、臺灣土地銀行信義分行110年11月9日函、
    安泰商業銀行股份有限公司110年11年22日陳報狀、中國信
    託商業銀行股份有限公司110年11月17日函（見本院卷第71
    至85頁、第89頁、第99頁、第107至109頁、第169至196頁、
    第201至225頁）等單據互核計算，可得債務人於系爭期間之
    總收入為40萬3,135元（計算式：租金補貼6,000元×21月＋身
    障及低收生活補助12,435元×21月＋急難救助6,000元＋三節慰
    問金5,000元×2次＝40萬3,135元）。至於債務人於系爭期間
    支出部分，債務人主張與先前一致，本院爰以更生裁定認定
    之13,057元，據以計算債務人系爭期間之必要生活支出為27
    萬4,197元（計算式：13,057元×21月=27萬4,197元）。
　⒊基上，本件債務人於系爭期間之收入40萬3,135元，扣除必要
    生活費用27萬4,197元後，仍有餘額12萬8,938元（計算式：
    40萬3,135元－27萬4,197元＝12萬8,938元），由是堪認債務
    人合於消債條例第133條前段之要件，為具清償能力之人，
    須依同條後段規定，審究普通債權人之分配總額，是否低於
    債務人本件聲請更生前2年間可處分所得扣除自己及依法應
    受其扶養者所必要生活費用之數額。
　⒋債務人於本件聲請更生前2年間（即自106年7月30日起至108
    年7月29日止）之收入及支出：
　　債務人主張其於聲請清算前2年間，其收入與支出皆如先前
    提出部分所示，並無變更等語。經本院以上開職權調得債務
    人之存款及補助，並互核計算，可得債務人於聲請更生前2
    年間之可處分所得為27萬4,876元（計算式：租金補貼5,000
    元×17月＋身障生活補助4,872元×6月＋3,628元×8月＋4,872元×
    10月＋低收生活補助7,100元×10月＋身障租賃2,200元×3月＋三
    節慰問金3,500元＋彩卷行900元×2次＝27萬4,876元）。而債
    務人主張於聲請更生前2年間，其每月必要生活費用與更生
    裁定認定之支出狀況一致，本院審以債務人上開主張符合當
    時經濟社會消費常情，且未逾臺北市106年至108年度最低生
    活費標準（106年15,162元、107年16,157元、108年16,580
    元），債務人主張每月必要生活費用13,057元，尚屬妥適。
    準此，債務人於聲請更生前2年間之必要生活費用總額應為3
    1萬3,368元（計算式：13,057元×24月=31萬3,368元），堪
    可認定。
　⒌從而，債務人於本院裁定開始清算程序後，以其收入27萬4,8
    76元，扣除必要生活費用31萬3,368元後，已無餘額，核與
    消債條例第133條所定「法院裁定開始清算程序後，債務人
    有薪資、執行業務所得或其他固定收入，扣除自己及依法應
    受其扶養者所必要生活費用之數額後仍有餘額」之要件不符
    ，自不得依上開規定為不免責之裁定。
㈡、債務人無消債條例第134條第2款規定之不免責事由：
　　本件債務人對於其收支及財產狀況，已於更生程序中提出債
    務人之106至107年度綜合所得稅各類所得資料清單、全國財
    產稅總歸戶財產查詢清單、勞工保險老年給付金額試算表、
    勞工保險被保險人投保資料表、已繳納勞工個人專戶明細資
    料、台北富邦銀行存摺、中國信託銀行存摺、郵政存簿儲金
    簿、國泰世華銀行存摺、安泰銀行存摺、台灣土地銀行存摺
    、台灣人壽保險單、國泰人壽契約狀況一覽表等件為證（見
    消債更卷第89至99頁、第131至181頁，第185至232頁、第38
    1至388頁）；復有本院調閱之勞保局WebIR查詢系統、債務
    人106年至109年度稅務電子閘門財產所得調件明細表、臺灣
    集中保管結算所股份有限公司110年5月18日函、台灣人壽保
    險股份有限公司110年5月31日函、國泰人壽保險股份有限公
    司110年6月9日函、南山人壽保險股份有限公司110年6月7日
    函、勞動部勞工保險局110年10月27日、臺北市政府都市發
    展局110年10月29日函、臺北市政府社會局110年10月28日函
    、台北富邦商業銀行股份有限公司莊敬分行110年11月8日函
    、國泰世華商業銀行股份有限公司110年11月10日陳報狀、
    中華郵政股費股份有限公司臺北郵局110年11月11日函、臺
    灣土地銀行信義分行110年11月9日函、安泰商業銀行股份有
    限公司110年11年22日陳報狀、中國信託商業銀行股份有限
    公司110年11月17日函等件在卷可稽（見司執消債清卷第22
    至25頁反頁、第115至120頁、第135頁、第137頁、第140至1
    41頁；本院卷第71至85頁、第89頁、第99頁、第107至109頁
    、第169至196頁、第201至225頁），堪認債務人就其收支及
    財產狀況，已為適當之說明及證明，並未故意隱匿、毀損應
    屬清算財團之財產，或為其他不利於債權人之處分，致債權
    人受有損害，是債務人並無消債條例第134條第2款規定之不
    免責事由。
㈢、債務人無消債條例第134條第4款規定之不免責事由：
　⒈按修正前消債條例第134條第4款規定，債務人之浪費行為屬
    不免責之事由，實務上適用結果，債務人多因有此款事由而
    不獲免責，為免對債務人過度嚴苛，應予以適度限縮為消費
    奢侈商品或服務，並參照第20條、第44條、第64條、第82條
    及第133條等規定，限於債務人於聲請清算前2年內，所為消
    費奢侈商品或服務等不當行為，始足當之，是前開第134條
    第4款法文於107年12月26日修正後即明定，須債務人聲請清
    算前2年內，因消費奢侈商品或服務、賭博或其他投機行為
    ，所負債務之總額逾聲請清算時無擔保及無優先權債務之半
    數，而生開始清算之原因。
　⒉查本件債務人於聲請更生前2年之108年6月27日至同年7月8日
    （計17天），出境前往中國廈門；聲請更生後之108年10月3
    1日至同年11月19日 （計20天），出境前往中國廈門、上海
    等地，有卷附債務人之入出境資訊連結作業在卷可參（見本
    院卷第63至69頁）。經本院通知債務人陳述意見，債務人主
    張108年6月27日至同年7月8日出境前往中國廈門部分，由其
    乾兒子張卜壬資助全部旅費讓其出國散心，順道至大陸拜訪
    友人，另108年10月31日至同年11月19日出境前往澳門、廣
    東、上海等地，係友人林德勝退休後邀其一同出遊，交通費
    用均由友人支付，行程中食宿費用則由當地友人招待，經本
    院衡酌債務人聲請前2年部分，僅出國之1次，尚屬合理，且
    其出國相關費用非自費支出，自難認構成消債條例第134條
    第4款之事由；另債權人台北富邦銀行雖具狀陳報債務人有
    密集消費，旋即未償還任何款項之情，惟台北富邦銀行所提
    出之信用卡消費款明細日期為97年6月至97年7月間，非屬債
    務人於聲請前2年之消費行為，前開證據自不得資為憑認債
    務人於聲請前2年有消費奢侈商品或服務、賭博或其他投機
    行為之依據，且其他債權人經本院詢問後，仍未提供資料或
    事證供本院審酌，則依現有卷證資料，難認債務人於聲請前
    2年內有何消費奢侈商品、服務或從事其他投機行為，即與
    修正後消債條例第134條第4款所定之要件不相符。
㈣、債務人無消債條例第134條第5款規定之不免責事由：
　　債權人新光銀行固請本院查明債務人有無違反消債條例第13
    4條第5款之情事。惟按關於更生或清算之程序，除本條例別
    有規定外，準用民事訴訟法之規定，消債條例第15條定有明
    文，而民事訴訟法第277條前段規定：當事人主張有利於己
    之事實者，就其事實有舉證之責任。故債權人如主張債務人
    有消債條例第134條第5款所定行為，自應就債務人合於該款
    要件之事實，提出相關可供本院進行調查審認之具體事證說
    明。本件債權人新光銀行並未提出相關具體事證，本院自難
    僅憑其主觀臆測即逕認債務人於清算聲請前1年內，已有清
    算之原因，而隱瞞其事實，使他人與之為交易致生損害之情
    事存在。從而，新光銀行執此主張債務人應不予免責云云，
    難予採信。　
㈤、債務人有消債條例第134條第8款規定之不免責事由：
　⒈按債務人故意於財產狀況、收入說明書為不實之記載，或有
    違反本條例第9條第2項到場義務、第41條出席及答覆義務、
    第81條第1項提出財產狀況及收入說明書及債權人、債務人
    清冊義務、第82條第1項報告義務、第89條生活儉樸及住居
    限制義務、第101條提出清算財團書面資料義務、第102條第
    1項移交簿冊、文件及一切財產義務、第103條第1項答覆義
    務、第136條第2項協力調查義務等，勢必影響清算程序之進
    行，為使債務人盡其法定義務，俾清算程序順利進行，亦不
    宜使債務人免責，此觀消債條例第134條第8款立法理由甚明
    。又債務人違反第8款所列法定真實陳述、提出、答覆、說
    明、移交、生活儉樸、住居限制及協力調查等義務，須造成
    債權人受有損害，或對於程序順利進行發生重大影響，法院
    始應為不免責之裁定（消債條例第134條第8款修正理由參照
    ）。
　⒉次按債務人聲請清算後，其生活不得逾越一般人通常之程度
    ，法院並得依利害關係人之聲請或依職權限制之。債務人非
    經法院之許可，不得離開其住居地，消債條例第89條第1 項
    、第2項前段定有明文，揆諸該條立法理由，債務人及其家
    屬之必要生活費用，屬清算財團費用，為本條例第106條所
    明定，為防止清算財團之財產不當減少，債務人之生活，本
    不宜逾越一般人通常之程度。且清算制度賦予債務人重獲新
    生、重建個人經濟信用之機會，無非期以清算程序教育債務
    人，使之了解經濟瀕臨困境多肇因於過度奢侈、浪費之生活
    ，故於債務人聲請清算後，即應學習簡樸生活，而不得逾越
    一般人通常之程度。又債務人聲請清算後，就法院、管理人
    關於財產狀況之訊問、詢問，有報告、答覆之義務，且為防
    止債務人隱匿或毀損財產，自宜就其居住遷徙予以限制，以
    利於清算程序之進行，爰明定債務人須經法院許可後，始得
    離開其住居地。查債務人雖於聲請更生後仍有出國行為，惟
    次數甚微，且相關費用並非以債務人自己財產支出，且查無
    其因出國而有隱匿或毀損財產，或未盡報告、答覆義務之情
    ，是債務人出國之行為應未造成清算財團之財產不當減少，
    亦無礙於清算程序之進行，難認債務人已違反消債條例第89
    條第1項及第2項前段之規定，而有消債條例第134條第8款後
    段不免責事由。
  ⒊至於台北富邦銀行、中信銀行主張債務人經本院裁定開始更
    生程序後，經本院通知限期提出盡力清償之更生方案，惟債
    務人遲未提出，致本件更生程序無法繼續進行，即有隱匿收
    入之行為及違反消債條例所定義務云云，惟觀該條款96年7
    月11日立法理由及107年12月26日修正理由即明。準此，債
    務人於更生程序中縱有違反消債條例所定義務之行為，如不
    是重大影響清算程序之進行，自非可適用消債條例第134條
    第8款規定裁定不免責(臺灣高等法院108年度消債抗字第14
    號參見)。如前所述，債務人於本院更生程序中，縱有調查
    程序未到庭，或未依限提出更生方案，致本件更生程序無法
    繼續進行，有消債條例第53條第5項所定債務人未依限提出
    更生方案及同條例第56條第2款所定不遵守法院命令之事由
    ，然僅能認有影響更生程序之進行，尚難認有違反消債條例
    所定義務（上開說明所列舉之義務）致重大影響清算程序之
    進行，又前開債權人未提出何其他相當之證據，資以證明債
    務人有何符合消債條例第134條第8款所定不免責事由之情事
    ，則前開債權人此部分之主張，即難憑採。
㈥、另新光銀行主張債務人利用信用金融之機會，恣意為非屬通常生活所需之鉅額消費或負擔過重之債務，而不在意日後履行返還之能力，不符合免責規定云云。惟債權人上開主張均未具體說明或提出相當事證釋明債務人符合本條例之何項不免責之規定，是此部分債權人主張債務人不應免責等語，即無足採。另本院依職權就現有事證予以調查審酌之結果，查無債務人有何其他應依消債條例第134條為不免責裁定之事由。　　
五、綜上所述，債務人經法院為終止清算程序之裁定確定，既無
    消債條例第133條或第134條各款所定之不應免責情形存在，
    揆諸前揭說明，應以裁定免除債務人之債務，是債務人聲請
    免責，自應予准許。
六、依消債條例第132條，裁定如主文。　　　　　　
中　　華　　民　　國　　111 　年　　2 　　月　　18　　日
                  民事第二庭    法　官　蔡英雌
以上正本係照原本作成。
如不服本裁定應於送達後10日內向本院提出抗告狀，並繳納抗告
費新臺幣1,000元。
中　　華　　民　　國　　111 　年　　2 　　月　　18　　日
                                書記官  霍薇帆